最高法院刑事判決　　　　　　一○○年度台上字第二八八九號
上　訴　人　蘇莠詅
上列上訴人因偽造文書案件，不服台灣高等法院高雄分院中華民
國九十八年十二月十一日第二審判決（九十八年度上訴字第一四
六○號，起訴案號：台灣屏東地方法院檢察署九十七年度偵字第
五二五八號），提起上訴，本院判決如下：
    主  文
上訴駁回。
    理  由
按刑事訴訟法第三百七十七條規定，上訴於第三審法院，非以判
決違背法令為理由，不得為之。是提起第三審上訴，應以原判決
違背法令為理由，係屬法定要件。而上訴第三審法院之案件，是
否以判決違背法令為上訴理由，應就上訴人之上訴理由書狀加以
審查，如果上訴理由書狀並未依據卷內訴訟資料，具體指摘原判
決不適用何種法則或如何適用不當，或所指摘原判決違法情事，
顯與法律規定得為第三審上訴理由之違法情形，不相適合時，均
應認其上訴為違背法律上之程式，予以駁回。至原判決究有無違
法，與上訴是否以違法為理由，係屬二事。本件原審經審理結果
，認為上訴人蘇莠詅行使業務上登載不實文書、行使偽造私文書
及詐欺取財等犯行明確，因而撤銷第一審所為科刑之判決，比較
行為時及裁判時法律，適用最有利於上訴人之規定，改判依想像
競合犯，從一重論處上訴人犯共同行使偽造私文書罪十一罪及共
同連續行使偽造私文書罪之罪刑，並定其應執行之刑，已詳敘調
查、取捨證據之結果及憑以認定犯罪事實之心證理由。原判決認
定上訴人有其事實欄所示之行使偽造私文書犯行，係依憑上訴人
自偵查以迄歷審審理中，就本件全部犯行，始終坦承不諱，並為
認罪之表示，核與證人即共同犯本案而經檢察官為緩起訴處分之
李牧麟、邱峰裕（原名邱建瑋）、郭素華、陳順珍，及原判決附
表一、二所示病患呂明倫等多人證述情節相符，並有相關之病歷
資料等多項文書可資佐證為其論據，業於理由內為必要之說明。
上開附表所示不實就診紀錄記載之病患雖有多人未到庭，然其中
病患樊炳建、林秀娥、黃心達、蔡尚錡、施柏志、郭翠惠、賴品
君等如附表一所示就診紀錄之病歷上，均有「*Y」 、「*傷」等
之特殊註記，而該特殊註記意指虛偽看診紀錄之意，已據郭素華
、邱建瑋、陳順珍一致陳明；另該附表一所示自編號五十八林秋
月以下各病患之歷次就診紀錄，均屬民國九十四年二月、三月及
十月等月份之補格人數登記表上所列載者，而各該登記表上所載
之就診紀錄均屬虛偽等情，亦經郭素華、陳順珍供證無訛。是原
判決併引彼等之證言，認定上訴人本件行使偽造私文書犯行明確
，核與客觀上之經驗法則、論理法則尚無違背。上訴意旨指摘原
判決就未到庭之樊炳建、林秀娥、黃心達、蔡尚錡、施柏志、郭
翠惠、賴品君及上開附表一所示編號五十八林秋月以下之病患多
人部分，徒以上訴人之自白為據，並未說明有何補強證據足以佐
證上訴人之自白與事實相符，遽為上訴人有罪之判斷，有認定事
實不依憑證據之違法云云，顯係未依卷證而為指摘。又檢察官因
李牧麟、邱建瑋共同參與本件犯行，而對彼等為緩起訴處分，其
緩起訴處分書已載明彼等二人係基於與上訴人共同之犯意聯絡，
依上訴人指示而為本件犯行，有該緩起訴書可按，是李牧麟、邱
建瑋經檢察官為緩起訴一事，本無從為有利於上訴人之認定，尤
遑論據而解免上訴人本件行使偽造私文書罪責，上訴意旨以本件
犯行關於原判決附表二所示部分，業據李牧麟、邱建瑋坦承係彼
等所為，並經檢察官為緩起訴處分，指摘原判決竟仍將之列為上
訴人本件犯行之一部分，有適用法則不當之違法云云，殊屬無據
。再者，應論以接續犯之數行為，除須於同時同地或密切接近之
時地實行且侵害同一法益外，並須其各行為之獨立性極為薄弱，
依一般社會健全觀念，在時間差距上，難以強行分開，在刑法評
價上，以視為數個舉動之接續實行，合為包括之一行為予以評價
，較為合理者，始足當之；逐次實行而具連續性之數行為，縱係
出於行為人一個概括犯意，所侵害法益並具同質性，且係觸犯同
一罪名，苟依一般社會健全觀念，在時間差距上，可以分開，在
刑法評價上，亦各具獨立性，實質上已成立數罪，自非實質一罪
之接續犯，其於刑法連續犯規定刪除前，於裁判上固得依連續犯
，僅論以一罪，然連續犯規定刪除後，其既為實質上數罪，自應
分論併罰。原判決以上訴人本件犯行與接續犯之性質不符，而就
其於連續犯規定刪除前，即九十五年六月三十日以前部分，認屬
連續犯而論以一罪，另自九十五年七月一日起部分，則予以分論
併罰，經核於法亦無不合。上訴意旨以其本件犯行，原判決附表
二所示同一日所為部分，應屬接續犯，且與其餘部分應僅成立一
連續犯，而指摘原判決適用法則不當云云，係對原判決就本件法
律疑義所為適法之闡述，徒憑其主觀上之顯然誤解，任意指摘，
客觀上亦不足據以辨認原判決已具備違背法令之形式要件。至緩
刑之宣告，除應具備刑法第七十四條各款所定條件外，並須有可
認為以暫不執行刑罰為適當之情形，始得為之，屬於法院裁判時
得依職權自由裁量之事項，是原判決未對上訴人為緩刑之諭知，
本不得指為違背法令，況原判決已於理由內，就上訴人身為中醫
師，竟不顧病患權益及維護健保制度之健全，而以不正之方法向
行政院衛生署中央健康保險局詐領醫療費用，雖詐領之金額非鉅
，但其所為非但嚴重傷害病患及行政院衛生署中央健康保險局對
從業醫師之信賴，甚且破壞健保制度之運作，因認依上訴人犯罪
之性質，不宜宣告緩刑等情，詳為說明。上訴意旨猶執以指摘原
判決不當，自非適法之第三審上訴理由。依上揭說明，本件上訴
為違背法律上程式，應予駁回。至原判決認上訴人另尚觸犯與其
行使偽造私文書犯行有想像競合犯關係，屬裁判上一罪之行使業
務上登載不實文書與詐欺取財等不得上訴第三審罪名部分，因得
上訴之行使偽造私文書重罪部分，上訴不合法，則此等輕罪部分
，自無從適用審判不可分之原則，併為實體上之審判，亦應從程
序上予以駁回。而本件係以上訴不合法，從程序上駁回上訴，上
訴意旨請求緩刑，自無從斟酌，併予指明。
據上論結，應依刑事訴訟法第三百九十五條前段，判決如主文。
中    華    民    國  一○○  年    五    月  二十六  日
                      最高法院刑事第二庭
                          審判長法官  張  淳  淙  
                                法官  劉  介  民  
                                法官  蔡  彩  貞  
                                法官  李  伯  道  
                                法官  孫  增  同  
本件正本證明與原本無異
                                      書  記  官  
中    華    民    國  一○○  年    六    月    一    日
                                                    m